臺灣臺中地方法院民事判決
110年度家繼訴字第84號
原      告  彭秋霜  


被      告  温國英  
上列當事人間分割遺產事件，本院於民國110年12月24日言詞辯
論終結，判決如下：
    主      文
一、兩造就被繼承人温美麗所遺如附表一所示遺產，應依附表一
    本院分割方法欄所示方法予以分割。
二、訴訟費用由兩造按如附表二所示應繼分比例負擔。
    事實及理由
壹、程序部分：
    本件被告温國英受合法之通知，無正當理由，未於言詞辯論
    期日到場，經核無民事訴訟法第386條所列各款之情形，按
    照家事事件法第51條準用民事訴訟法第385條第1項前段規定
    ，爰依原告之聲請，准由其一造辯論而為判決。
貳、實體部分
一、原告主張：
    被繼承人温美麗於民國110年1月3日死亡，遺有如附表一所
    示之遺產，兩造為其繼承人，應繼分如附表二所示。又原告
    有支付被繼承人温美麗喪葬費新臺幣（下同）177,900元、1
    2,000元、1,000元、37,850元。再被繼承人温美麗並未以遺
    囑禁止繼承人分割遺產，或載明分割之方式，兩造亦未以契
    約禁止分割遺產，惟就如附表一所示之遺產，迄今仍無法達
    成分割協議，爰依民法第1164條規定，請求分割被繼承人温
    美麗之遺產。並聲明：請求分割被繼承人温美麗所遺如附表
    一所示之遺產。
二、被告温國英未於言詞辯論期日到場，亦未提出書狀作何聲明
    或陳述。
三、本院之判斷：
  ㈠按遺產繼承人，除配偶外，依下列順序定之：1.直系血親卑
    親屬。2.父母。3.兄弟姊妹。4.祖父母；第1138條所定第一
    順序之繼承人，有於繼承開始前死亡或喪失繼承權者，由其
    直系血親卑親屬代位繼承其應繼分；同一順序之繼承人有數
    人時，按人數平均繼承，民法第1138條、第1140條及第1141
    條前段分別定有明文。次按繼承人有數人時，在分割遺產前
    ，各繼承人對於遺產全部為公同共有；繼承人得隨時請求分
    割遺產，但法律另有規定或契約另有訂定者，不在此限，民
    法第1151條、第1164條亦定有明文。經查：原告主張被繼承
    人温美麗於110年1月3日死亡，遺有如附表一所示財產，兩
    造均為被繼承人温美麗之繼承人，應繼分如附表二所示，等
    事實，有被繼承人温美麗之除戶戶籍謄本、兩造戶籍謄本、
    繼承系統表、財政部臺灣省中區國稅局遺產稅免稅證明書、
    郵政儲金帳戶詳情表、臺灣銀行太平分行110年1月14日太平
    營字第11000001551號函暨存摺歸戶批次查詢可佐（見本院
    卷第21-23、41-47、261頁），堪信真實。又本件兩造就被
    繼承人温美麗之遺產無法協定分割，而如附表一所示之遺產
    並無不能分割之情形，且無證據顯示兩造彼此訂有不分割遺
    產之協定，則原告本於繼承人之地位，依照上開法條規定，
    請求裁判分割兩造公同共有之如附表一所示遺產，自屬有據
    。
  ㈡按關於遺產管理、分割及執行遺囑之費用，由遺產中支付之
    。民法第1150條前段定有明文。而被繼承人喪葬費用是否為
    繼承費用，現行民法雖無明文規定，但我國多數學者（戴炎
    輝、戴東雄、陳棋炎、黃宗樂、郭振恭）認喪葬費用應解釋
    為繼承費用，依民法第1150條規定，由遺產中支付之。且參
    照遺產及贈與稅法第17條第1項第10款將被繼承人之喪葬費
    規定應自遺產總額中扣除，免徵遺產稅，可見關於為被繼承
    人支出之喪葬費用，性質上屬於繼承費用無疑。經查，原告
    有支出被繼承人温美麗之喪葬費228,750元（計算式：177,9
    00元＋12,000元＋1,000元＋37,850元）等情，有原告提出之治
    喪禮儀服務契約書、郵政跨行匯款申請書、統一發票、收款
    憑單、估價單、故彭媽温美麗老夫人治喪流程可佐（見本院
    卷第51-53、55、215-217、221-225頁），是堪認原告確實
    有支付被繼承人温美麗之喪葬費228,750元。揆諸前揭說明
    ，原告為被繼承人温美麗所支出之喪葬費用228,750元，自
    應先由被繼承人温美麗之遺產中先予扣除。
  ㈢被繼承人温美麗所遺之如附表一所示遺產應如何分割為適當
    ？
  ⒈按繼承人得隨時請求分割遺產，民法第1164條前段定有明文
    。又依民法第830條第2項準用民法第824條之規定，共有人
    因共有物分割之方法不能協定解決，而提起請求分割共有物
    之訴，應由法院依民法第824條命為適當之分配，不受任何
    共有人主張之拘束（最高法院49年台上字第2569號判例、84
    年度台上字第971號判決意旨參照）。又在公同共有遺產分
    割自由之原則下，民法第1164條所稱之「得隨時請求分割」
    ，依同法第829條及第830條第1項規定觀之，自應解為包含
    請求終止公同共有關係在內，俾繼承人之公同共有關係歸於
    消滅而成為分別共有，始不致與民法第829條所定之旨趣相
    左，庶不失繼承人得隨時請求分割遺產之立法本旨，換言之
    ，終止遺產之公同共有關係，既應以分割方式為之，將遺產
    之公同共有關係終止改為分別共有關係，性質上自亦屬分割
    遺產方法之一（最高法院82年度台上字第748號、93年度台
    上字第2609號判決意旨參照）。
  ⒉經查：被繼承人温美麗所遺如附表一編號1所示之存款（不含
    孳息）為324,846元，足以供原告扣還其所支出上開被繼承
    人温美麗之喪葬費228,750元。而扣還後之如附表一編號1所
    示帳戶所餘存款及孳息，及如附表一編號2至4所示帳戶存款
    及孳息，性質可分，由兩造依附表二所示應繼分比例分配，
    符合公平。從而，依如附表一「本院分割方法」欄所載之方
    法分割兩造公同共有如附表一所示之遺產，應屬適當。
四、綜上所述，被繼承人温美麗遺有如附表一所示之財產未為分
    割，則原告本於民法第1164條之規定，請求分割遺產，為有
    理由，應予准許，並按附表一「本院分割方法」欄所示分割
    ，爰判決如主文第一項所示。
五、本件事證已臻明確，兩造其餘攻擊防禦方法及證據，核與判
    決之結果不生影響，爰不一一論列，附此敘明。
六、按因共有物分割、經界或其他性質上類似之事件涉訟，由敗
    訴當事人負擔訴訟費用顯失公平者，法院得酌量情形，命勝
    訴之當事人負擔其一部，民事訴訟法第80條之1定有明文。
    因分割遺產之訴，係固有必要共同訴訟，兩造間本可互換地
    位，且兩造均蒙其利，是本院認本件之訴訟費用應由兩造各
    按其應繼分之比例負擔訴訟費用，較為公允，爰諭知訴訟費
    用之負擔如主文第二項所示。
七、訴訟費用負擔之依據：家事事件法第51條，民事訴訟法第80
    條之1、第85條第1項。
中　　華　　民　　國　　110 　年　　12　　月　　30　　日
                    家事法庭  法  官  陳佩怡
正本係照原本作成。
如對本判決上訴，須於判決送達後20日之不變期間內，向本院提
出上訴狀，同時表明上訴理由（須附繕本）。如委任律師提起上
訴者，應一併繳納上訴審裁判費。
中　　華　　民　　國　　110 　年　　12　　月　　30　　日
                              書記官  陳盟佳
附表一：：被繼承人温美麗之遺產明細暨遺產分割方法
編號 種類     財  產  所  在   本院分割方法 1 存款 太平郵局存款324,846元及孳息 由原告先取得228,750元後，所餘金額及孳息再由兩造按如附表二所示應繼分比例分配取得。 2 存款 太平郵局存款1,000,000元及孳息 由兩造按附表二所示應繼分比例分配領取。 3 存款 臺灣銀行太平分行存款20,798元及孳息  4 存款 臺灣銀行太平分行存款300,000元及孳息  
附表二：應繼分暨訴訟費用負擔比例
繼承人姓名 應繼分暨訴訟費用比例 彭秋霜 1/2 温國英 1/2